臺灣臺北地方法院民事裁定 
                                      110年度金字第104號
原      告  田永洲

上列原告與被告周惠玉、薛忠明、國泰人壽保險股份有限公司間
請求侵權行為損害賠償事件，原告提起刑事附帶民事訴訟，經本
院刑事庭以110年附民字第9號裁定移送前來，本院裁定如下：
    主  文
原告應於本裁定送達後五日內，補繳第一審裁判費新臺幣貳萬陸
仟柒佰肆拾元。
    理  由
一、按因犯罪而受損害之人，於刑事訴訟程序得附帶提起民事訴
    訟，對於被告及依民法負賠償責任之人，請求回復其損害；
    附帶民事訴訟除本編有特別規定外，準用關於刑事訴訟之規
    定，但經移送或發回、發交於民事庭後，應適用民事訴訟法
     ；第一項但書移送案件，應繳納訴訟費用；法院認附帶民
    事訴訟確係繁雜，非經長久時日不能終結其審判者，得以合
    議裁定移送該法院之民事庭；前項移送案件，免納裁判費，
    刑事訴訟法第487條第1項、第490條、第504條第1項前段、
    第2項定有明文。又刑事附帶民事訴訟之對象，除刑事被告
    外，固非不得兼及於依民法與刑事被告同負損害賠償責任之
    人（ 例如：依民法第28條、公司法第23條規定應與法定代
    理人連帶負責之法人、依民法第187條規定應與未成年人連
    帶負責之法定代理人、依民法第188條規定應與受僱人連帶
    負責之僱用人等），惟刑事附帶民事訴訟原告依民法第185
    條規定所主張之「共同加害人」，以在刑事訴訟程序中經認
    定為共同侵權行為之人，或均為同一犯罪結果之過失犯罪行
    為人為限，否則對之提起附帶民事訴訟，縱經刑事庭移送民
    事庭審理，仍難謂為合法。次按，提起民事訴訟，應依民事
    訴訟法有關訴訟費用計算及徵收之規定繳納裁判費，此為必
    須具備之程式。再按，原告之訴有起訴不合程式或不備其他
    要件之情形而可以補正者，法院應定期間先命補正，如不於
    期間內補正，應以裁定駁回之，民事訴訟法第249條第1項第
    6款定有明文。又刑事附帶民事訴訟，經刑事庭依刑事訴訟
    法第504條第1項規定裁定移送於同院民事庭後，民事庭如認
    其不符同法第487條第1項規定之要件時，應許原告得繳納裁
    判費 ，以補正起訴程式之欠缺（最高法院108年度台抗大字
    第953號裁定意旨參照）。
二、經查：
　㈠本件原告因本院刑事庭109年度金重訴字第2號被告甲○○違反
    銀行法等案件，於刑事訴訟程序附帶提起民事訴訟，主張被
    告甲○○、乙○○各自分擔詐騙行為的一部分，應負共同侵權行
    為連帶賠償責任；又被告國泰人壽保險股份有限公司（下稱
    國泰人壽保險公司）為被告甲○○之僱用人，應依民法第188
    條之規定，負連帶賠償之責，而請求被告甲○○、乙○○、國泰
    人壽保險公司連帶給付新臺幣（下同）260萬元及並自附帶
    民事起訴狀送達被告之翌日起算之法定遲延利息。嗣經本院
    刑事庭以110年度附民字第9號事件受理，並依刑事訴訟法第
    504條第1項規定，將前開附帶民事訴訟之全部以裁定移送民
    事庭。關於被告甲○○部分，109年度金重訴字第2號刑事判決
    （下稱系爭刑事判決）係認定其涉犯銀行法第125條第1項後
    段之非法經營銀行業務及詐欺取財罪，依想像競合之規定，
    從一較重論銀行法第125條第1項後段非法經營銀行業務罪，
    則原告就該部分提起附帶民事訴訟，請求回復其損害，自屬
    合法，毋庸繳納裁判費，先予敘明。
　㈡另關於被告國泰人壽保險公司部分，原告雖主張其為被告甲○
    ○之僱用人，應依民法第188條之規定負連帶賠償責任，惟系
    爭刑事判決並未認定被告國泰人壽保險公司係共同侵權行為
    人，亦未認定被告甲○○所為係執行職務之行為，尚難僅因甲
    ○○之非法經營銀行業務及詐欺取財行為係發生於任職被告國
    泰人壽保險公司期間即認被告國泰人壽保險公司為刑事訴訟
    法第487條第1項所謂「依民法負賠償責任之人」；又被告乙
    ○○部分，因其未經檢察官提起公訴，且系爭刑事判決事實欄
    亦記載其屬不知情之人，則其顯非經刑事判決認定為共同侵
    權行為之人，亦不屬刑事訴訟法第487條第1項所謂「依民法
    負賠償責任之人」，是原告對被告乙○○及國泰人壽保險公司
    提起附帶民事訴訟，於法不合。然依前開說明 ，原告仍得
    以繳納裁判費之方式，補正前開起訴程式之欠缺 ，以保障
    原告之訴訟權益，而原告起訴請求被告乙○○及國泰人壽保險
    公司與被告甲○○應連帶賠償之金額為260萬元 ，為財產上之
    給付，訴訟標的價額為260萬元，依民事訴訟法第77條之13
    之規定，應徵第一審裁判費為2萬6740元。茲依民事訴訟法
    第249條第1項但書之規定，定相當期間命原告補繳裁判費如
    主文所示，逾期不繳納，即依法駁回其對被告乙○○及國泰人
    壽保險公司部分之訴。
二、依民事訴訟法第77條之13、第249條第1項但書，裁定如主文
     。
中　　華　　民　　國　　110 　年　　10　　月　　7 　　日
                  民事第九庭  法　官　翁偉玲
以上正本係照原本作成。                                  
本裁定不得抗告。
中　　華　　民　　國　　110 　年　　10　　月　　7 　　日
                              書記官　吳芳玉